臺灣高等法院臺中分院刑事判決　　　　99年度上訴字第1673號
上　訴　人
即　被　告　陳俊年
上列上訴人因違反毒品危害防制條例案件，不服臺灣南投地方法
院99年度訴字第368號中華民國99年7月30日第一審判決（起訴案
號：臺灣南投地方法院檢察署99年度毒偵字第427號），提起上
訴，本院判決如下：
    主  文
上訴駁回。
    事  實
一、陳俊年前於民國（下同）88年間因施用毒品案件，經依臺灣
    南投地方法院88年度毒聲字第2043號裁定令入勒戒處所施以
    觀察勒戒後，因認無繼續施用毒品之傾向，於89年1月12日
    執行完畢，由臺灣南投地方法院檢察署檢察官以89年度毒偵
    字第53號處分不起訴確定；復於89年間又為施用毒品行為，
    經臺灣南投地方法院以89年度毒聲字第1320號裁定送觀察勒
    戒，因認無繼續施用毒品之傾向，於89年9月4日執行完畢，
    由臺灣南投地方法院檢察署檢察官以89年度毒偵字第1017、
    1436號不起訴處分確定；詎其於上開觀察勒戒執行完畢釋放
    後5年內之89年間，又為施用毒品犯行，除由臺灣南投地方
    法院以90年度毒聲字第450號裁定強制戒治外，刑責部分並
    由臺灣南投地方法院以90年度易字第268號判決判處有期徒
    刑6月確定，並執行完畢。且其於96年間因違反毒品危害防
    制條例案件，又適用中華民國96年罪犯減刑條例，由臺灣南
    投地方法院以96年度訴字第613號判決就施用第一級毒品罪
    部分判處有期徒刑10月，減刑為有期徒刑5月，施用第二級
    毒品罪部分判處有期徒刑6月，減為有期徒刑3月，另施用第
    二級毒品罪部分判處有期徒刑6月，減為有期徒刑3月，且歷
    經本院以96年度上訴字第2712號判決、最高法院97年度臺上
    字第746號判決均駁回上訴確定；再於96年間因施用毒品犯
    行，經臺灣南投地方法院以96年度訴字第772號判決就施用
    第一級毒品罪判處有期徒刑10月，減為有期徒刑5月，另施
    用第一級毒品罪判處有期徒刑10月確定；96年間又犯竊盜罪
    ，經臺灣南投地方法院以97年度易字第254號判決判處有期
    徒刑6月，減為有期徒刑3月確定，上開96年間所犯6罪復由
    臺灣南投地方法院以97年度審聲字第118號裁定應執行有期
    徒刑2年2月確定，而於99年2月19日執行完畢。詎其仍不知
    悔改，猶基於施用第一級毒品海洛因之犯意，於99年5月4日
    晚間7時許，在南投縣南投市振興巷29弄9號友人住處，以針
    筒注射方式，施用第一級毒品海洛因1次；另基於施用第二
    級毒品甲基安非他命之犯意，於99年5月5日凌晨2時40分許
    回溯120小時內之某時點（不包含警方99年5月5日凌晨0時50
    分許查獲之後至同日凌晨2時40分許採尿前之遭警方拘束之
    期間），在不詳處所，以不詳方式，施用第二級毒品甲基安
    非他命1次。嗣於99年5月5日凌晨0時50分許，為警在南投縣
    南投市○○○路與三和二路一街口處當場查扣陳俊年所持有
    之第一級毒品海洛因1包（驗前淨重0.0352公克、驗餘淨重0
    .0337 公克，以及內含海洛因之包裝袋1個），且經警採集
    其尿液送驗後，始悉上情。
二、案經南投縣政府警察局南投分局報請臺灣南投地方法院檢察
    署檢察官偵查起訴。
    理    由
一、程序部分：
(一)、按「被告之自白，非出於強暴、脅迫、利誘、詐欺、疲勞訊
    問、違法羈押或其他不正之方法，且與事實相符者，得為證
    據」，刑事訴訟法第156條第1項定有明文。被告於原審審理
    時指稱其於警、偵訊時有服用藥物，頭腦迷迷糊糊云云，然
    經原審當庭勘驗被告警詢與偵訊錄影光碟，警詢、偵訊錄影
    光碟之內容，與警詢、偵訊筆錄所載內容大致相符，且於夜
    間之凌晨2時10分許進行警詢時，被告亦已表明同意接受訊
    問，而警詢之訊問員警及偵訊之檢察官分別進行訊問時均態
    度溫和，雖被告有坐立難安或精神不濟之情形，然仍均能切
    題即時回答，復無遲滯回答、不知所云之情事，是以被告上
    開警、偵訊亦難謂有疲勞訊問之情形；又於警詢前段，警方
    並提供茶水供被告飲用，未見訊問員警或檢察官有何強暴、
    脅迫、利誘、詐欺等舉措，此有原審勘驗警、偵訊筆錄光碟
    之勘驗筆錄可證（原審卷第61-65頁），被告對於原審上開
    勘驗結果亦無異議（原審卷第65頁），是被告警、偵訊供承
    施用海洛因之犯行之自白具任意性，合先敘明。
(二)、次按被告以外之人於審判外之陳述，雖不符刑事訴訟法第15
    9條之1至第159條之4之規定，但經當事人於審判程序同意作
    為證據，法院審酌該言詞陳述或書面陳述作成時之情況，認
    為適當者，亦得為證據；當事人、代理人或辯護人於法院調
    查證據時，知有第159條第1項不得為證據之情形，而未於言
    詞辯論終結前聲明異議者，視為有前項之同意，刑事訴訟法
    第159條之5定有明文。被告、公訴人於原審及本院審理時均
    對於卷附具傳聞性質之證據資料均表示沒有意見（原審卷第
    65-67頁、本院卷第91-92頁），且被告及公訴人迄於本院言
    詞辯論終結前亦未聲明異議。本院審酌上開證據資料作成之
    情況，核無違法取證或其他瑕疪，且為證明本件犯罪事實所
    必要之重要關係事項，認為以之作為證據為適當，依刑事訴
    訟法第159條之5規定，應有證據能力。
二、訊據被告陳俊年坦承有吸毒的事實，惟辯稱：伊不是故意去
    吸毒。伊因有精神疾病，且領有重度的殘障手冊，沒有工作
    ，沒有錢可以買毒品，係朋友放毒品在香菸裡面拿給伊吸食
    ，伊迷迷糊糊的施用，不知道那是毒品云云。經查：
(一)、被告陳俊年對於施用第一級毒品海洛因之犯罪事實，業經其
    於警詢、偵訊自白，有勘驗筆錄可資參照（原審卷第61-65
    頁），被告並於本院坦承其有吸毒的事實（本院卷第51頁反
    面），且其經警採集其尿液送中山醫學大學附設醫院鑑驗結
    果，被告尿液呈施用海洛因後之嗎啡陽性反應，亦有中山醫
    學大學出具之尿液檢驗報告，與南投縣政府警察局南投分局
    毒品案件委託鑑驗尿液代號與真實姓名對照表各一份在卷可
    稽（99毒偵427卷第58頁、第16頁），又扣得被告所持有之
    白色粉末一包，該白色粉末經送鑑定確屬海洛因一情，並經
    行政院衛生署草屯療養院鑑定屬實，有該療養院99年5月5日
    草療鑑字第0990500024號鑑定書在卷足憑（99毒偵427卷第
    59頁），是以被告於警詢、偵訊自白施用第一級毒品海洛因
    等語與事實相符，其所犯施用第一級毒品之犯行，堪以認定
    。
(二)、被告陳俊年雖矢口否認有施用第二級毒甲基安非他命之犯行
    ，然查：
  1.被告於本院準備程序稱：東西是朋友放在香菸裡拿給伊吃，
    不知道那是什麼等語（本院卷第51頁反面），經參酌其警詢
    、偵訊就施用第一級毒品自白，均稱係以注射海洛因之方式
    為之（原審卷第61-65頁），可知被告所稱朋友放在香菸裡
    拿給伊吃之東西，應係指「第二級毒品甲基安非他命」而非
    海洛因。被告於原審坦認確有於前揭時、地，由員警採集其
    尿液送驗無誤（原審卷第20頁），而警方所採集之被告尿液
    經送中山醫學大學附設醫院鑑驗結果，該尿液確呈施用甲基
    安非他命後之甲基安非他命陽性反應，此有上開醫院之尿液
    檢驗報告，與南投縣政府警察局南投分局毒品案件委託鑑驗
    尿液代號與真實姓名對照表各一份在卷可稽（99毒偵427卷
    第58頁、第16頁），是被告應有施用第二級毒品之犯行。
  2.又行政院衛生署管制藥品管理局91年10月3日管檢字第11043
    6號函說明：「˙˙˙甲基安非他命服用後於24小時內約有7
    0%排泄於尿液中˙˙˙毒品，其於尿液中排出之最長時限，
    受施用劑量、施用方式、個人體質及其代謝情況等因素影響
    ，因個案而異，一般可檢出之最長時間為˙˙˙甲基安非他
    命1至5天」（原審卷第54-55頁），又依前揭委託鑑驗代號
    與真實姓名對照表記載之採尿時間，可知被告係於99年5月5
    日凌晨2時40分許為警採集尿液（99毒偵427卷第16頁），其
    尿液經免疫學分析法初步檢驗，再經氣相層析質譜儀分析法
    確認檢驗，出現甲基安非他命陽性反應，足見被告確有在99
    年5月5日凌晨2時40分採尿前回溯5天內之某時點（即120小
    時內之某時點，且不包含警方99年5月5日凌晨0時50分許查
    獲之後至同日凌晨2時40分許採尿前遭警方拘束之期間），
    有施用甲基安非他命之行為，應至為明確；被告空言否認施
    用甲基安非他命，自無可採。
(三)、綜上所述，本案事證明確，被告施用海洛因及甲基安非他命
    之犯行，均堪予認定。
(四)、被告陳俊年雖罹有重度精神障礙，惟經本院送請行政院衛生
    署草屯療養院實施精神鑑定，鑑定結果認為：「綜合以上所
    述陳員之過去生活史、疾病史、身體檢查、精神狀態檢查與
    心理評估結果˙˙˙陳員表示當日確有注射海洛因及服用安
    眠藥物，此部分行為時陳員之現實感和外界事務知覺理會判
    斷能力應無明顯缺損，而未達導致其辨識行為違法並依其辨
    識而行為的能力顯著降低之程度」，「在使用高劑量助眠藥
    物之情況下，確有可能引發前行性失憶的影響，因此，推論
    陳員於使用甲基安非他命部分，不能排除可能受藥物作用之
    影響，導致其辨識行為違法並依其辨識而行為的能力顯著降
    低，對行為之控制能力較平常程度減弱」，此有行政院衛生
    署草屯療養院99年12月3日草療精字第811 9號函附刑事鑑定
    報告書各一份在卷可稽（本院卷第59-62頁）。惟被告所涉
    之施用第一級毒品海洛因及施用第二級毒品部安非他命之時
    間均在99年5月初，同一時期，被告對於施用毒品是否違法
    其精神狀態有無喪失判斷力，或明知施用毒品為違法，但是
    精神狀態是否可以控制不施用毒品之判斷力，其精神狀態應
    屬一致，應以被告當時之精神狀態為鑑定依據，並非以被告
    對施用毒品是否認識為鑑定依據，上開鑑定結論，顯然以被
    告自己供稱「當日確有注射海洛因及服用安眠藥物．．．」
    為其判斷之依據，使結論導致被告同一時期，吸海洛因時精
    神狀態與常人同，而吸安非他命時，其辨識行為違法並依其
    辨識而行為的能力顯著降低，對行為之控制能力較平常程度
    減弱之矛盾結果。本院審酌：1.該份鑑定報告書綜合陳員之
    過去生活史等，認為被告為施用第一級毒品海洛因之犯行時
    ，未達導致其辨識行為違法並依其辨識而行為的能力顯著降
    低之程度，已如前述，2.該草屯療養院鑑定報告書於「精神
    狀態檢查」部分，亦詳予敘明：「陳員衣著尚稱整潔適宜，
    意識狀態清醒，臉部表情適宜；情緒尚稱平穩。說話音量適
    中，語言表達與理解能力尚可，大致尚可切題回答問題。思
    考方面，理解能力尚可，多衝動性想法，未見明顯知覺異常
    或妄想內容等異常發現。會談過程注意力持續度差，易分心
    和忽略情節，無明顯不適切行為，定向感及記憶力均正常」
    等語，3.再觀之被告於本院所提出，並由其親自書寫並捺印
    之上訴理由狀，能明確敘明請求鑑定其精神情況，以證明其
    因重度精神障礙於糊裡糊塗狀況下犯罪（本院卷第3-5頁）
    ，且於本院準備程序亦明確陳明：因重度精神障礙及吃精神
    科醫師開的藥而於迷迷糊糊情況下犯罪（本院卷第51頁），
    並於本院審理時以其有精神上的疾病為由，希望法官能給伊
    機會等語（本院卷第93頁），可見被告對其犯罪行為均能為
    明確且一致之辯解。認上開鑑定關於認定被告精神狀態，即
    其辨識行為違法並依其辨識而行為的能力應無明顯缺損，而
    未達導致其辨識行為違法並依其辨識而行為的能力顯著降低
    之程度部份為可採，其餘部份為不可採。從而被告以其有重
    度精神障礙而主張依刑法第19條第2項規定減輕其刑，尚不
    可採，自無從依刑法第19條第2項規定減輕其刑。
(五)、再者，被告前曾犯施用毒品犯行而經法院為裁定或判決，或
    經檢察署檢察官為不起訴處分，均詳如事實欄所載，詎其於
    上開觀察勒戒執行完畢釋放後5年內之89年間又為施用毒品
    犯行，除由臺灣南投地方法院以90年度毒聲字第450號裁定
    強制戒治外，刑責部分並由臺灣南投地方法院以90年度易字
    第268號判決判處有期徒刑6月確定，且執行完畢，有臺灣高
    等法院被告前案紀錄表在卷可憑，是被告前經2次觀察勒戒
    執行完畢後（先後於89年1月12日、89年9月4日執行完畢）
    ，至本案之施用毒品犯行時，雖已逾5年，然其於觀察勒戒
    執行完畢後5年內之89年間仍有施用毒品犯行，並因此經法
    院裁定送強制戒治，且判處罪刑確定，並均執行完畢，是以
    被告既曾於前揭觀察勒戒執行完畢後5年內又犯施用毒品犯
    行，足見其所受之觀察勒戒未具戒治成效，其應無重行再予
    觀察勒戒之必要，自應逕由公訴人予以起訴（最高法院95年
    臺非字第59號、95年臺上字第1071號判決及同院95年第7次
    刑事庭會議決議參照）；且依前揭實務見解，本案被告自此
    永無再適用毒品危害防制條例第23條第2項之規定而施予觀
    察勒戒之機會，併予敘明。
三、核被告陳俊年所為，分別係犯毒品危害防制條例第10條第1
    項、第2項之施用第一級毒品、施用第二級毒品等罪。被告
    於施用海洛因及甲基安非他命之前，分別持有海洛因、甲基
    安非他命之低度行為，應各為其施用海洛因、甲基安非他命
    之高度行為所吸收，不另論罪。被告所犯施用海洛因及施用
    甲基安非他命等二罪，犯意各別，行為互殊，犯罪構成要件
    不同，應予分論併罰。又被告於96年間因違反毒品危害防制
    條例案件，適用中華民國96年罪犯減刑條例，由臺灣南投地
    方法院以96年度訴字第613號判決就施用第一級毒品罪部分
    判處有期徒刑10月，減刑為有期徒刑5月，施用第二級毒品
    罪部分判處有期徒刑6月，減為有期徒刑3月，另施用第二級
    毒品罪部分判處有期徒刑6月，減為有期徒刑3月，且歷經本
    院以96年度上訴字第2712號判決、最高法院97年度臺上字第
    746號判決駁回上訴確定；再於96年間因施用毒品犯行，經
    臺灣南投地方法院以96年度訴字第772號判決就施用第一級
    毒品罪判處有期徒刑10月，減為有期徒刑5月，另施用第一
    級毒品罪判處有期徒刑10月確定；96年間又犯竊盜罪，經臺
    灣南投地方法院以97年度易字第254號判決判處有期徒刑6月
    ，減為有期徒刑3月確定，上開96年間所犯6罪復由臺灣南投
    地方法院以97年度審聲字第118號裁定應執行有期徒刑2年2
    月確定，而於99年2月19日執行完畢，此亦有臺灣高等法院
    被告前案紀錄表可按，其於5年以內故意再犯本案有期徒刑
    以上之前揭二罪，俱為累犯，均應依刑法第47條第1項規定
    加重其刑。
四、原審法院因認被告之罪證明確，適用毒品危害防制條例第10
    條第1項、第2項、第18條第1項，刑法第11條、第47條第1項
    、第51條第5款等規定，並審酌被告早於87年間即開始有吸
    用麻藥行為，又於毒品危害防制條例施行後，屢經法院裁處
    觀察勒戒、強制戒治等戒治處遇後，並由檢察官處分不起訴
    ，獲邀寬典，卻仍持續為施用毒品，且除構成累犯之施用毒
    品前科外，更接連於90、93、94年間因毒品施用分別由法院
    均判處罪刑確定，且皆已執行完畢，猶為本案犯行，則被告
    長期、反覆為因毒品之施用涉案，雖屢經戒治處遇及多次罪
    刑之執行，仍無法戒除，顯見被告非但有用毒之習慣，且陷
    溺毒品之情形嚴重，又以其審理期間仍否認犯行，犯後態度
    不良等一切情狀，公訴人就被告上開犯行求處應執行有期徒
    刑1年5月，惟衡酌上開被告長期多次施用毒品前案犯行，以
    及犯後否認態度不佳等情，認公訴人求處之刑罰稍嫌過輕，
    是以分別量處期徒刑壹年貳月、柒月，並定其應執行有期徒
    刑壹年捌月，以示懲儆。復說明至扣案之海洛因1包（驗餘
    淨重0.0337公克，以及內含海洛因難以析離之包裝袋1個）
    係查獲之毒品，皆依毒品危害防制條例第18條第1項前段規
    定，諭知沒收銷燬之。上開海洛因經鑑驗而耗損部分，既已
    滅失，當毋庸再為沒收銷燬之宣告等情。核無違誤，量刑亦
    屬妥適。被告上訴意旨主張因重度精神障礙於糊裡糊塗狀況
    下犯罪云云，請求減輕其刑為無理由，應予以駁回。
據上論結，應依刑事訴訟法第三百六十八條，判決如主文。
本案經檢察官李月治到庭執行職務。
中    華    民    國   100    年    1     月    6     日
            刑事第六庭    審判長法  官  李  文  雄
                                法  官  陳  如  玲
                                法  官  蔡 王 金 全
上列正本證明與原本無異。
施用第一級毒品罪部分得上訴；施用第二級毒品罪部分不得上訴
。
如不服本判決應於收受送達後十日內向本院提出上訴書狀，其未
敘述上訴理由者，並得於提起上訴後十日內向本院補提理由書 (
均須按他造當事人之人數附繕本)「切勿逕送上級法院」。
                                書記官  金  珍  華
中    華    民    國   100    年    1     月    6     日